臺灣臺中地方法院刑事裁定
111年度單禁沒字第505號
聲  請  人  臺灣臺中地方檢察署檢察官
受  刑  人  陳琪寶



上列聲請人因被告違反毒品危害防制條例案件，聲請單獨宣告沒
收（111年度執聲字第1165號、111年度執沒字第2277號），本院
裁定如下：
    主    文
扣案之第一級毒品海洛因貳包（驗餘淨重各為陸點壹陸公克、零
點貳貳公克及包裝袋貳個）與內附第一級毒品海洛因之殘渣袋壹
個，均沒收銷燬之。
    理    由
一、聲請意旨略以：被告陳琪寶因施用第一級毒品案件，經臺灣
    彰化地方檢察署檢察官以109年度毒偵字第1685號、110年度
    毒偵字第774、991號為不起訴處分確定。扣案之第一級毒品
    海洛因2包（驗餘淨重各為6.16公克、0.22公克，詳臺中地
    檢110年度偵字第1608號卷第265～266頁之110年度毒保字第3
    0號扣押物品清單編號1、14）及殘渣袋1個（詳臺中地檢110
    年度偵字第1608號卷第301頁之110年度保管字第1478號編號
    8）均係違禁物，有法務部調查局濫用藥物實驗室110年3月1
    1日調科壹字第11023002350號鑑定書、衛生福利部草屯療養
    院110年1月7日草療鑑字第1100100027號鑑定書（聲請書誤
    載為110年2月23日草療鑑字第1100200160號鑑定書，應予更
    正）可佐，爰依法單獨聲請宣告沒收銷燬等語。
二、按違禁物，不問屬於犯罪行為人與否，沒收之；違禁物或專
    科沒收之物得單獨宣告沒收，刑法第38條第1項、第40條第2
    項分別定有明文。又毒品危害防制條例第18條第1項前段規
    定，查獲之第一級毒品，不問屬於犯罪行為人與否，沒收銷
    燬之。而海洛因係毒品危害防制條例第2條第2項第1款所規
    定之第一級毒品，並禁止持有、施用，自屬違禁物無訛。　
三、次按單獨宣告沒收由檢察官聲請違法行為地、沒收財產所在
    地或其財產所有人之住所、居所或所在地之法院裁定之，刑
    事訴訟法第455條之34定有明文。查被告陳琪寶基於施用第
    一級毒品海洛因犯意，於民國（下同）110年1月4日中午12
    時許，在彰化縣○○鎮○○路0段000巷00號住處，以將第一級毒
    品海洛因摻入香菸內點燃吸食煙霧之方式，施用第一級毒品
    1次。扣案之第一級毒品海洛因2包（驗前淨重各為6.26公克
    、0.23公克；驗餘淨重各為6.16公克、0.22公克，詳1608號
    偵字卷第265～266頁之110年度毒保字第30號扣押物品清單編
    號1、14）及殘渣袋1個（詳1608號偵字卷第301頁之110年度
    保管字第1478號編號8），為供被告前揭施用第一級毒品所
    用之物等情，業經被告於偵訊中供述明確（見1608號偵字卷
    第214頁），且有臺中市政府警察局第六分局委託鑑驗尿液
    代號與真實姓名對照表、勘查採證同意書、正修科技大學超
    微量研究科技中心尿液檢驗報告、彰化地檢109年度毒偵字
    第1685號、110年度毒偵字第774、991號不起訴書處分書1份
    在卷可稽（見13186號偵字卷第101、103、105頁；1165號執
    聲字卷第13～15頁）；而上開海洛因2包、殘渣袋1個均已扣
    案，亦有該署110年度毒保字第30號扣押物品清單、110年度
    保管字第1478號扣押物品清單各1份在卷可佐（見1608號偵
    字卷第265～266、301～302頁）。是本案沒收物之所在地係在
    臺中市，屬本院管轄區域，聲請人向本院提出本件單獨宣告
    沒收之聲請，程序上並無不合，合先敘明。
四、經查：被告陳琪寶因施用第一級毒品海洛因之行為，經臺灣
    彰化地方法院以110年度毒聲字第198號裁定送觀察、勒戒後
    ，認無繼續施用毒品之傾向，於110年10月14日執行完畢釋
    放，並由臺灣彰化地方檢察署檢察官以109年度毒偵字第168
    5號、110年度毒偵字第774、991號為不起訴處分確定等情，
    有上開彰化地檢署檢察官不起訴處分書、臺灣高等法院被告
    前案紀錄表各1份在卷可稽。而扣案之海洛因2包（驗前淨重
    各為6.26公克、0.23公克；驗餘淨重各為6.16公克、0.22公
    克，以及內附有海洛因而難以分離之包裝袋2個），經法務
    部調查局濫用藥物實驗室鑑驗結果，確認係海洛因無訛，此
    有該局之110年3月11日調科壹字第11023002350號鑑定書在
    卷可按（見1608號偵字卷第287～289頁），扣得之殘渣袋1個
    ，經衛生福利部草屯療養院鑑驗結果，確實驗得袋內仍附有
    難以析離之第一級毒品海洛因無訛，亦有上開療養院出具之
    110年1月7日草療鑑字第1100100027號鑑定書在卷可稽（見1
    608號偵字卷第283頁）；是前揭扣案之海洛因2包（並包括
    內附海洛因難以分離之包裝袋2個）以及內附海洛因難以析
    離之殘渣袋1個均係查獲之毒品海洛因，皆為毒品危害防制
    條例第2條第2項第1款之第一級毒品，聲請人依前揭條文規
    定聲請宣告沒收銷燬，核無不合，應予准許。至因鑑驗耗用
    之海洛因，既已不存在，即毋庸再為沒收銷燬之諭知，附此
    敘明。　　
五、依刑事訴訟法第220條、第455條之36第2項，毒品危害防制
    條例第18條第1項前段，刑法第11條、第40條第2項，裁定如
    主文。
中　　華　　民　　國　　111 　年　　12　　月　　2 　　日
                    刑事第三庭  法  官  高思大
以上正本證明與原本無異。
如不服本裁定，應於收受送達後5日內向本院提出抗告狀。（應
附繕本）
                                書記官  林  俐
中　　華　　民　　國　　111 　年　　12　　月　　2 　　日